最高法院刑事判決　　　　　　一○○年度台上字第一五九三號
上　訴　人　廖建閔
選任辯護人　許嘉昇律師
上列上訴人因肇事逃逸案件，不服台灣高等法院台中分院中華民
國九十八年十月二十八日第二審判決（九十八年度交上訴字第一
三二○號，起訴案號：台灣台中地方法院檢察署九十八年度偵字
第三五三○號），提起上訴，本院判決如下：
    主  文
上訴駁回。
    理  由
按刑事訴訟法第三百七十七條規定，上訴於第三審法院，非以判
決違背法令為理由，不得為之。是提起第三審上訴，應以原判決
違背法令為理由，係屬法定要件。如果上訴理由書狀並未依據卷
內訴訟資料，具體指摘原判決不適用何種法則或如何適用不當，
或所指摘原判決違法情事，顯與法律規定得為第三審上訴理由之
違法情形，不相適合時，均應認其上訴為違背法律上之程式，予
以駁回。本件上訴人廖建閔上訴意旨略稱：(一)被害人陳伊真騎乘
之機車左煞車把手尾端乃圓頭白色金屬狀，而機車手把尾端係圓
形黑色塑膠狀，兩者為不同零件及材質，且依卷附道路交通事故
現場圖所示，並無左煞車把手嚴重撞擊彎曲痕跡之記載。原判決
認定上訴人駕駛自小客車右側車身與被害人騎乘機車左煞車把手
處發生擦撞，核有認定事實與卷內證據資料不符之違誤。(二)上訴
人駕駛小客車與被害人騎乘之機車擦撞點是否一致，應考慮案發
當時上訴人汽車載貨重量及機車載人之重量。且依物理運動定律
及比速度原理，倘上訴人小客車於前進中撞及被害人靜止之機車
，所產生之刮痕應往後方延伸，然上訴人小客車車痕係往前延伸
，二車是否擦撞，不無疑問，原判決未予說明，有判決理由不備
之違法。(三)被害人受傷後既能自行向一一○報案，並及時獲得對
面店家救助，送醫後傷勢亦不嚴重，上訴人顯不具備刑法第一百
八十五條之四肇事逃逸之客觀處罰條件，原判決未予審酌，亦有
判決理由不備之違法。(四)檢察官於偵查中對上訴人詢問態度並非
懇切，並有動怒不順暢之語調。以上訴人之學、經歷，面對敵意
之檢察官，所為之自白犯罪應非出於任意性，自無證據能力。又
證人林武雄、富大地對於案發車禍及上訴人如何逃逸等過程，並
未親眼目睹，且二人亦非鑑識專家，對於本案車輛如何碰撞等問
題之證述，應無證據能力。原判決採為上訴人有罪之依據，顯有
違背證據法則。(五)警員拍攝之現場車輛照片或見聞二車之高度、
受損情形及實際丈量高度等，均屬法院勘驗之職權。原審未親自
履勘，逕採為上訴人犯罪之依據，自有違背法令。(六)上訴人駕駛
小客車與被害人騎乘之機車是否確實發生擦撞，關係上訴人是否
成立肇事逃逸罪責，原審未依上訴人聲請，選任專門知識技能之
鑑定人鑑定，有應於審判期日調查證據未予調查之違法云云。
惟查原判決依憑上訴人不利於己之部分自白，證人即被害人陳伊
真於偵查、第一審、原審之證詞，證人林武雄、富大地、趙台鳳
於原審之證詞，道路交通事故調查報告表(一)、(二)、道路交通事故
現場圖、車籍查詢基本資料詳細畫面、澄清綜合醫院中港分院診
斷證明書、現場照片、車損照片、手抄車號一紙及台灣高等法院
被告（上訴人）前案紀錄表等證據，資以認定上訴人有原判決事
實欄所記載之犯罪事實。因而維持第一審論處上訴人駕駛動力交
通工具肇事，致人傷害而逃逸罪刑（累犯，處有期徒刑七月），
駁回上訴人在第二審之上訴，已詳敘其所依憑之證據及認定之理
由。對於上訴人所辯：於案發時駕駛自小客車行經台中市○○區
○○路與上墩路交岔路口前，見前方有被害人騎乘機車在該路口
處停等待左轉，乃跨越雙黃線駛入對向車道超車前行，因車內載
有鞋子趕著送貨，且車窗關閉，並開冷氣，又因為與被害人機車
擦撞尚非嚴重，而誤認係車內箱子發出之聲音，乃繼續開車離去
，並無肇事逃逸之故意云云；及選任辯護人以：被害人機車受損
部位，經與上訴人小客車刮痕比對，高度及形狀、走向均不吻合
，該擦痕應係機車倒地後與地面摩擦所產生。而依被害人歷次所
述，從未指稱係機車左煞車手把與上訴人小客車擦撞，甚且無法
確定何處被撞。且被害人機車左煞車手把尾端是金屬圓球狀，與
上訴人小客車擦撞後，小客車擦痕應是凹陷狀，然上訴人小客車
刮痕呈現細深狀，並不規則延伸，烤漆亦被刮除，顯係銳器造成
。再置身小客車內之駕駛或乘客，囿於隔音設備等原因，對小客
車撞擊車外物品所造成聲響之聞見度，常低於車外之人，上訴人
係將其自小客車「擦撞」到被害人機車時所產生之聲響，誤為紙
箱、紙盒傾倒碰撞之聲音，並無肇事之認識。又被害人於車禍發
生後，除路人、店家協助外，尚能自行向一一○報案，並及時就
醫，尚無立即之危險及救護之期待，上訴人自不成立肇事逃逸之
罪等語，認係卸責之詞，均不足採，分別在判決內詳予指駁，並
說明其證據取捨及判斷之理由。原判決所為論述，核與卷證資料
相符，從形式上觀察，並無足以影響判決結果之違背法令之情形
。(一)按認事採證、證據之取捨及證據證明力之判斷，俱屬事實審
法院之職權，苟無違背證據法則，自不能指為違法。本件原判決
綜合上訴人自承駕駛小客車行至肇事地點自後超越被害人機車時
，有聽到「碰」之聲音，及被害人指證機車遭上訴人之小客車撞
擊後倒地受傷等情，斟酌被害人受傷診斷證明書、現場及車損等
照片等證據資料，足認上訴人小客車確有撞及被害人之機車，且
上訴人小客車於行進中撞及被害人停止之機車，力道強大，尚非
車內貨物移動之聲響可比，參以上訴人坦承其小客車超越被害人
機車時，並無煞車，亦無使車內貨物產生聲響之可能，上訴人顯
係明知肇事致被害人受傷之事，據以認定上訴人有本件肇事逃逸
之犯罪事實。對於上訴人否認犯罪所持之辯解及選任辯護人上開
辯護意旨，認均不足採，已分別在判決內詳述其認事採證、證據
取捨及判斷之理由，核與證據法則並無違背，為其職權之適法行
使，自不能指為違法。上訴意旨(一)(二)(三)所指，置原判決已說明之
事項，或屬原審採證認事職權之適法行使，任意指摘，均非適法
之上訴第三審理由。(二)原判決業於理由內說明經第一審及原審勘
驗上訴人於偵查中錄音光碟結果，核與偵訊筆錄大致相符，且檢
察官於偵訊過程及訊問內容，並無任何強暴、脅迫、利誘、詐欺
、疲勞訊問、違法羈押或其他不正之方法等情事，上訴人於偵查
中之自白有證據能力。又證人林武雄係案發時前往現場處理之警
員；證人富大地則係台中市警察局第六分局依原審函請查明上訴
人小客車與被害人機車之可疑為碰撞、接觸點等相關事證指派之
警員，並分別拍攝照片存證，且二人均於原審審理時以證人身分
到庭具結證述，二人就實際見及上訴人小客車與被害人機車之受
損情形、擦撞高度及實地以尺丈量等情，均屬其等親自見聞事項
，所為證述，自有證據能力等語（見原判決理由一、(一)(三)）。經
核均無不合。再原審業於審判期日將警員林武雄、富大地分別拍
攝之現場照片及上訴人小客車與被害人機車之車損、比對擦撞刮
痕高度等相片提示予上訴人及其辯護人表示意見，已踐行合法調
查證據程序，且上訴人及其辯護人亦均未指稱該等相片有何不實
（見原審卷第一二○頁背面至第一二一頁）。原判決併以證人林
武雄、富大地於原審指證及所拍攝之照片為上訴人犯罪之證據，
於法無違。上訴意旨(四)(五)所指，顯非依據卷內資料執為適法之第
三審上訴理由。(三)刑事訴訟法所稱依法應於審判期日調查之證據
，係指與待證事實有重要關係，在客觀上顯有調查必要性之證據
而言，故其範圍並非漫無限制，必其證據與判斷待證事實之有無
，具有關聯性，得據以推翻原判決所確認之事實，而為不同之認
定，若所證明之事項已臻明確，自欠缺調查之必要性，原審未為
無益之調查，並無違法可言。原判決說明上訴人雖聲請將本件車
輛送請刑事警察局鑑定二車是否擦撞，然依卷內相關證人證詞、
書證、物證等證據，足認本件上訴人犯行已臻明確，而無再行鑑
定之必要，於法並無不合，自無上訴意旨(六)所指應於審判期日調
查之證據未予調查之違法。上訴意旨所指各節，或為單純事實之
爭執，或於原判決之本旨不生影響之事項任意指摘，或原審已加
審酌、論斷本於職權裁量之事項，或已於判決內詳述其認事採證
及證據取捨、判斷理由之職權適法行使，核與法律規定得為第三
審上訴理由之違法情形，均不相適合，應認其上訴違背法律上之
程式，予以駁回。
據上論結，應依刑事訴訟法第三百九十五條前段，判決如主文。
中    華    民    國  一○○  年    三    月  三十一  日
                      最高法院刑事第十庭
                          審判長法官  黃  一  鑫  
                                法官  張  春  福  
                                法官  林  勤  純  
                                法官  陳  國  文  
                                法官  宋  明  中  
本件正本證明與原本無異
                                      書  記  官  
中    華    民    國  一○○  年    四    月   十二   日
                                                      Ｅ